【裁判字號】    98,訴,967
【裁判日期】    980827
【裁判案由】    毒品危害防制條例
【裁判全文】
臺灣臺北地方法院刑事判決               98年度訴字第967號
公  訴  人  臺灣臺北地方法院檢察署檢察官
被      告  乙○○
                      號5樓
上列被告因違反毒品危害防制條例案件，經檢察官提起公訴（98
年度偵緝字第1123號），本院判決如下：
    主  文
乙○○明知為禁藥而轉讓，累犯，處有期徒刑伍月。扣案含有Ｍ
ＤＭＡ禁藥及第三級毒品愷他命成分之藥丸半顆（驗餘重零點零
柒捌肆公克）沒收。
    事  實
一、乙○○前因幫助詐欺案件，經臺灣士林地方法院以96年度易
    字第548 號判決判處有期徒刑4 月確定，後經依法減為有期
    徒刑2 月，甫於民國97年1 月22日易科罰金執行完畢。其明
    知ＭＤＭＡ及愷他命分為毒品危害防制條例第2 條第2 項第
    2 款及第3 款所列之第二、三級毒品，亦明知ＭＤＭＡ為藥
    事法第22條第1 項第1 款所稱之禁藥，不得非法持有及轉讓
    ，竟基於轉讓禁藥之犯意，於97年8 月14日上午8 時許，在
    其當時與成年女性友人甲○○（所涉施用毒品犯行另案經檢
    察官於其觀察勒戒執行完畢後為不起訴處分）共同居住位於
    臺北市中山區○○○路○ 段48號3 樓之9 之租屋處內，將其
    於當日凌晨下班前甫自某不詳酒店客人處收受之含有第二級
    毒品ＭＤＭＡ及第三級毒品愷他命成分之桃紅色藥丸半顆（
    淨重0.0910公克，取樣0.0126公克，驗餘重0.0784公克，未
    達淨重10公克以上），無償轉讓予甲○○，欲贈其施用；然
    甲○○未及施用，即先於同年月17日上午5 時30分許，在臺
    北市中山區○○○路483 號前，因形跡可疑為警盤查，經其
    同意後搜索查獲其持有前開禁藥並將之扣案，再由其供承上
    情循線查獲。
二、案經臺北市政府警察局中山分局報請臺灣臺北地方法院檢察
    署檢察官偵查起訴。
    理  由
壹、證據能力：
一、證人甲○○之警詢證詞：
  (一)按被告以外之人於審判外之言詞或書面陳述，除法律有規定
    者外，不得作為證據，刑事訴訟法第159 條第1 項固定有明
    文。惟被告以外之人於審判外之陳述，雖不符同法第159 條
    之1 至之4 之規定，而經當事人於審判程序同意作為證據，
    法院審酌該言詞陳述或書面陳述作成時之情況，認為適當者
    ，亦得為證據。又當事人、代理人或辯護人於法院調查證據
    時，知有第159 條第1 項不得為證據之情形，而未於言詞辯
    論終結前聲明異議者，視為有前項之同意，同法第159 條之
    5 亦定有明文。立法意旨在於傳聞證據未經當事人之反對詰
    問予以核實，原則上先予排除。惟若當事人已放棄反對詰問
    權，於審判程序中表明同意該等傳聞證據可作為證據；或於
    言詞辯論終結前未聲明異議，基於尊重當事人對傳聞證據之
    處分權，及證據資料愈豐富，愈有助於真實發見之理念，且
    強化言詞辯論主義，使訴訟程序得以順暢進行，上開傳聞證
    據亦均具有證據能力。
  (二)查本件證人甲○○曾兩度於警詢中為陳述，其性質雖屬傳聞
    證據，然其所為之上開警詢筆錄內容，經本院於審理程序中
    予以提示並告以要旨，且各經檢察官及被告乙○○表示意見
    ，其等已知上述證詞乃傳聞證據，且均表示對該等證據之調
    查沒有意見，而未於言詞辯論終結前對該等證據內容提出關
    於證據能力之聲明異議（見本院卷第32、48頁筆錄），本院
    審酌上開警詢筆錄作成時，核無違法取證或其他瑕疵，認為
    以之作為本案之證據亦屬適當，依據上開規定，該等警詢證
    詞自得作為本案證據而有證據能力。
二、證人甲○○於偵訊中之具結證詞：
  (一)再按被告以外之人於偵查中向檢察官所為陳述，除顯有不可
    信之情況者外，得為證據，同法第159 條之1 第2 項定有明
    文。偵查中對被告以外之人（包括證人、鑑定人、告訴人、
    被害人及共同被告等）所為之偵查筆錄，或被告以外之人向
    檢察官所提之書面陳述，性質上均屬傳聞證據。惟現階段刑
    事訴訟法規定檢察官代表國家偵查犯罪、實施公訴，依法其
    有訊問被告、證人及鑑定人之權，證人、鑑定人且須具結，
    而實務運作時，檢察官偵查中向被告以外之人所取得之陳述
    ，原則上均能遵守法律規定，不致違法取供，其可信度極高
    ，職是，被告以外之人前於偵查中已具結而為證述，除反對
    該項供述得具有證據能力之一方，已釋明「顯有不可信之情
    況」之理由外，應認該證人於偵查中之陳述具有證據能力。
  (二)查證人甲○○於檢察官偵查中所為業經具結擔保其所述實在
    之陳述，被告並未反對該證詞之證據能力，更無釋明上開證
    述有何顯不可信之情況（同上筆錄），依上說明，其於偵查
    中之具結證言自有證據能力。
三、扣案之上開毒品：
    扣案如事實欄所述之上開毒品，與本案事實具有自然的關聯
    性，並無證據證明係公務員違背法定程序或經偽造、變造所
    取得，被告對此物證並不爭執其證據能力，是認該扣案之毒
    品，自得作為本案證據。
四、上開毒品之鑑定書：
    按法院或檢察官得囑託醫院、學校或其他相當之機關、團體
    為鑑定，或審查他人之鑑定，並準用第203 條至第206 條之
    1 之規定（不包括第202 條囑託個人鑑定時應命鑑定人於鑑
    定前具結之規定），而鑑定之經過及其結果，應命鑑定人以
    言詞或書面報告，刑事訴訟法第208 條第1 項前段及第206
    條第1 項分別定有明文。查本案為警查扣之上開毒品，由檢
    察官指揮承辦員警送往交通部民用航空局航空醫務中心鑑定
    ，該機關長期受囑託鑑定刑事案件之毒品證物，以協助偵辦
    刑案，所為之鑑定自具有相當之專業及可信度，且該機關之
    鑑定人員係依法令從事公務之人員，亦將鑑定經過及其結果
    詳細載明於鑑定書上（詳下述），並無任何顯不可信之情況
    ，參照刑事訴訟法第159 條第1 項「除法律別有規定」之例
    外（修法意旨明確指出包含同法第206 條）暨同法第159 條
    之4 第1 款等規定，本案所引用該中心出具之毒品鑑定書自
    有證據能力，均合先敘明。
貳、實體方面：
一、上開事實，迭據被告於警詢、偵訊、本院歷次訊問中自白無
    誤（見97年度偵字第19630 號卷第8 頁、98年度偵緝字第11
    23號卷第4 頁、本院卷第22、33頁等筆錄），且其於本院供
    稱：客人給我半顆不好的東西，我知道那是毒品，甲○○知
    道我本身不碰這些東西，就問我要不要乾脆給她，我就說隨
    便，因為我本身沒有用，「（問：所以你的意思這半顆搖頭
    丸是送她，而不是寄放在她那邊，你還準備要拿回來？）對
    。」等詞甚詳，證人甲○○亦就其為警查獲上開藥丸半顆及
    被告交付之時、地等節，於警、偵訊中證述明確，雖其所謂
    被告寄放該藥丸，其替被告保管云云，容與被告前揭供述有
    所出入，然衡諸當時甲○○尚未坦認有於查獲前施用第二級
    毒品ＭＤＭＡ及第三級毒品愷他命之犯行（見上開偵字卷第
    32頁筆錄），就該藥丸係被告無償贈與欲供其施用乙節，自
    當有所保留，且該次驗尿結果，甲○○之尿液確實呈現ＭＤ
    ＭＡ類之陽性反應，但被告之尿液卻呈現陰性反應，此有各
    該台灣尖端先進生技醫藥股份有限公司濫用藥物檢驗報告在
    卷可稽（檢體編號核亦無誤），則被告因己未施用毒品而將
    該藥丸贈予甲○○施用之詞，當非子虛，自較證人甲○○寄
    放之說為可採；此外，該藥丸經送交通部民用航空局航空醫
    務中心鑑定結果，確係含有第二級毒品ＭＤＭＡ及第三級毒
    品愷他命之成分，而為毒品危害防制條例所規定之毒品無疑
    ，此有該中心97年8 月26日航藥鑑字第0974370 號毒品鑑定
    書乙件存卷可查（見上開偵字卷第92頁），另有被告與甲○
    ○之自願受搜索同意書、搜索筆錄、證物照片等件可茲佐證
    本案上開查獲經過屬實，是已堪認被告上開任意性自白，核
    有足夠之補強而與事實相符，被告係出於證人甲○○之要求
    ，基於無償轉讓之意，而將其當日下班前自某酒店客人處所
    取得而持有之上開藥丸半顆交付予甲○○，然甲○○未及施
    用即為警查獲等情，均已事證明確，則被告犯行堪以認定，
    自應依法論科。
二、查ＭＤＭＡ（即3,4-亞甲基雙氧甲基安非他命）及愷他命（
    即Ｋｅｔａｍｉｎｅ）分為毒品危害防制條例第2 條第2 項
    第2 款及第3 款所列之第二、三級毒品，而含有第二級毒品
    ＭＤＭＡ成分者，均屬安非他命類藥品，為藥事法第22條第
    1 項第1 款所規定之禁藥，不得非法持有及轉讓。按行為人
    明知為禁藥即ＭＤＭＡ而轉讓予他人者，除成立毒品危害防
    制條例第8 條第2 項之轉讓第二級毒品罪外，亦構成藥事法
    第83條第1 項之轉讓禁藥罪，此係屬同一犯罪行為而同時有
    二種法律可資處罰之法條（規）競合情形，應依「重法優於
    輕法」、「後法優於前法」等法理，擇一處斷。毒品危害防
    制條例第8 條第2 項轉讓第二級毒品罪之法定本刑為6 月以
    上5 年以下有期徒刑，得併科新臺幣70萬元以下罰金；而93
    年4 月21日修正後藥事法第83條第1 項轉讓禁藥罪之法定本
    刑為7 年以下有期徒刑，得併科新臺幣500 萬元以下罰金，
    且如不具有應依毒品危害防制條例第8 條第6 項及第9 條之
    規定加重其刑至二分之一之情形，則修正後藥事法第83條第
    1 項之罪之法定本刑，顯較毒品危害防制條例第8 條第2 項
    之罪之法定本刑為重，依前述「重法優於輕法」之法理，自
    應優先適用藥事法第83條第1 項之規定處斷（最高法院97年
    度台上字第3490號、97年度台非字第397 號等判決意旨參照
    ）。查本件被告基於轉讓之犯意，無償讓與含有第二級毒品
    ＭＤＭＡ禁藥及第三級毒品愷他命成分之上開藥丸半顆予甲
    ○○，核其所為，係犯藥事法第83條第1 項之轉讓禁藥罪及
    毒品危害防制條例第8 條第3 項之轉讓第三級毒品罪（且98
    年5 月20日修正公布之毒品危害防制條例，就該條之規定並
    無修正，附此敘明）。檢察官於起訴書認被告所犯係轉讓第
    二級毒品罪及轉讓第三級毒品罪，依上說明，就轉讓第二級
    毒品罪之部分尚有未洽，惟起訴之基本社會事實同一，且本
    院業已於審理期日當庭踐行告知程序（見本院卷第49頁筆錄
    ），故逕予變更起訴法條如上，附此敘明。又被告轉讓之毒
    品重量（詳事實欄所述），顯未達行政院所發布之淨重10或
    20公克以上，故被告自非犯同條例第8 條第6 項之轉讓毒品
    達一定數量罪。被告轉讓前持有毒品之低度行為，為轉讓之
    高度行為所吸收，不另論罪。被告以單一轉讓行為同時觸犯
    上開兩罪名，為想像競合犯，應從一重之轉讓禁藥罪處斷。
三、查被告前因幫助詐欺案件，經臺灣士林地方法院以96年度易
    字第548 號判決判處有期徒刑4 月確定，後經依法減為有期
    徒刑2 月，於97年1 月22日易科罰金執行完畢，此有臺灣高
    等法院被告前案紀錄表1 份存卷可按，被告於5 年內故意再
    犯本件最重本刑為有期徒刑以上之罪，為累犯，應依刑法第
    47條第1 項之規定加重其刑。
四、爰審酌被告年紀尚輕，偶然失慮犯下本案，雖所為助長禁藥
    毒品之流動，然非大量、多次為之，又查無因此獲得任何不
    法利益之情，犯罪情節並非嚴重，且其犯後始終坦承犯行，
    態度良好，暨其素行、自述單親家庭長大、生母過世、現開
    店獨立撫養年邁之外公外婆等生活狀況、犯罪之動機、目的
    、手段等一切情狀，併斟酌公訴檢察官亦同意從輕量處之意
    見，量處如主文所示之刑，以示懲儆，並期自新。
五、末扣案之上開含有ＭＤＭＡ禁藥及第三級毒品愷他命成分之
    藥丸半顆，係違禁物，應依刑法第38條第1 項第1 款規定宣
    告沒收；至取樣化驗部分，既已驗畢用罄滅失，不另諭知沒
    收，併此指明。
據上論斷，應依刑事訴訟法第299 條第1 項前段、第300 條，藥
事法第83條第1 項，毒品危害防制條例第8 條第3 項，刑法第11
條前段、第55條、第47條第1 項、第38條第1 項第1 款，判決如
主文。
本案經檢察官林冠佑到庭執行職務。
中    華    民    國    98    年    8     月    27    日
                  刑事第五庭  審判長法  官  黃程暉
                                    法  官  鄭昱仁
                                    法  官  吳勇毅
上正本證明與原本無異。
如不服本判決，應於判決送達後10日內向本院提出上訴書狀，並
應敘述具體理由；其未敘述上訴理由者，應於上訴期間屆滿後20
日內向本院補提理由書狀（均須按他造當事人之人數附繕本），
切勿逕送上級法院。
                                    書記官  游秀珠
中    華    民    國    98    年    8     月    31    日
附錄本案論罪科刑法條：
藥事法第83條
明知為偽藥或禁藥，而販賣、供應、調劑、運送、寄藏、牙保、
轉讓或意圖販賣而陳列者，處7 年以下有期徒刑，得併科新臺幣
5 百萬元以下罰金。
犯前項之罪，因而致人於死者，處7 年以上有期徒刑，致重傷者
，處3 年以上12年以下有期徒刑。
因過失犯第1 項之罪者，處2 年以下有期徒刑、拘役或科新臺幣
30萬元以下罰金。
第1 項之未遂犯罰之。
毒品危害防制條例第8條
轉讓第一級毒品者，處1 年以上7 年以下有期徒刑，得併科新臺
幣1 百萬元以下罰金。
轉讓第二級毒品者，處6 月以上5 年以下有期徒刑，得併科新臺
幣70萬元以下罰金。
轉讓第三級毒品者，處3 年以下有期徒刑，得併科新臺幣30萬元
以下罰金。
轉讓第四級毒品者，處1 年以下有期徒刑，得併科新臺幣10萬元
以下罰金。
前四項之未遂犯罰之。
轉讓毒品達一定數量者，加重其刑至二分之一，其標準由行政院
定之。


司法院資訊處製作；財團法人民間司法改革基金會備份。
